【裁判字號】    97,訴,2656
【裁判日期】    971022
【裁判案由】    違反毒品危害防制條例
【裁判全文】
臺灣彰化地方法院刑事判決              97年度訴字第2656號
公  訴  人  臺灣彰化地方法院檢察署檢察官
被      告  甲○○
                    （現於臺灣彰化監獄執行中）
上列被告因違反毒品危害防制條例案件，經檢察官提起公訴（97
年度毒偵字第3240號），本院以簡式審判程序判決如下：
    主    文
甲○○施用第一級毒品，累犯，處有期徒刑捌月。
    犯罪事實
一、甲○○前於民國90年間因施用毒品案件，經依法院裁定送
    入觀察勒戒處所觀察勒戒後，經評定認無繼續施用毒品傾向
    ，於90年4月4日釋放，並由本院以89年度少調字第822號裁
    定不付審理確定。95年間因竊盜及施用毒品等案件，分別
    經臺灣高等法院臺南分院、本院、臺灣臺南地方法院以95年
    度上易字第105號、95年度訴字第235號、95年度易字第719
    號判決判處有期徒刑1年2月、7月、5月確定，後經臺灣臺南
    地方法院以96年度聲字第165號裁定應執行有期徒刑2年確定
    ，並於96年7月16日保護管束期滿視為執行完畢。96年間
    因施用毒品案件，經本院以96年訴字第1532號判決判處有期
    徒刑8月確定。詎猶不知悔改，竟基於施用第一級毒品之犯
    意，於97年6月9日上午10時許，在彰化縣埤頭鄉○○路38號
    其外婆住處內，以將第一級毒品海洛因摻水再以注射針筒注
    射身體血管之方式，施用第一級毒品海洛因1次。嗣於97年6
    月10日晚間8時30分許，因係毒品列管人口為警盤查，並發
    現手臂有注射痕跡，經警採其尿液送驗結果，呈現海洛因代
    謝物之嗎啡陽性反應，而查悉上情。
二、案經彰化縣警察局北斗分局報告臺灣彰化地方法院檢察署檢
    察官偵查起訴。
    理  由
一、本件被告甲○○所犯係死刑、無期徒刑、最輕本刑為三年以
    上有期徒刑以外之罪，其於準備程序中就被訴事實為有罪之
    陳述，經告知被告簡式審判程序之旨，並聽取公訴人及被告
    之意見後，本院合議庭認為適宜而裁定由受命法官獨任進行
    簡式審判程序，合先敘明。
二、訊據被告甲○○對於上揭犯罪事實坦承不諱，且被告於上揭
    時地為警查獲後，經警採集其尿液送驗結果，確呈現海洛因
    代謝物之嗎啡陽性反應，此有詮昕科技股份有限公司出具之
    濫用藥物尿液檢驗報告及彰化縣警察局北斗分局委託檢驗尿
    液代號與真實姓名對照認證單各1份在卷可稽，並有被告手
    臂注射針孔照片2張附卷可憑，足認被告自白與事實相符，
    堪可採信。又被告前於90年間因施用毒品案件，經依法院
    裁定送入觀察勒戒處所觀察勒戒後，經評定認無繼續施用毒
    品傾向，於90年4月4日釋放，並由本院以89年度少調字第
    822號裁定不付審理確定。95年間因竊盜及施用毒品等案
    件，分別經臺灣高等法院臺南分院、本院、臺灣臺南地方法
    院以95年度上易字第105號、95年度訴字第235號、95年度易
    字第719號判決判處有期徒刑1年2月、7月、5月確定，後經
    臺灣臺南地方法院以96年度聲字第165號裁定應執行有期徒
    刑2年確定，並於96年7月16日保護管束期滿視為執行完畢。
    96年間因施用毒品案件，經本院以96年訴字第1532號判決
    判處有期徒刑8月確定等節，有臺灣高等法院被告前案紀錄
    表1份在卷可憑。綜上所述，本案事證明確，被告犯行堪以
    認定。
三、按施用第一、二級毒品為犯罪行為，毒品危害防制條例第10
    條定有處罰明文。故施用第一、二級毒品者，依前揭規定本
    應科以刑罰。惟基於刑事政策，對合於一定條件之施用者，
    則依同條例第20條、第23條之規定，施以觀察、勒戒及強制
    戒治之保安處分。毒品危害防制條例於92年7月9日修正公布
    ，自93年1月9日施行，其中第20條、第23條將施用毒品之刑
    事處遇程序，區分為「初犯」及「5年內再犯」、「5年後再
    犯」。依其立法理由之說明：「初犯」，經觀察、勒戒或強
    制戒治後，應為不起訴處分或不付審理之裁定；經觀察、勒
    戒或強制戒治執行完畢釋放後，「5年內再犯」者，因其再
    犯率甚高，原實施之觀察、勒戒及強制戒治既已無法收其實
    效，爰依法追訴或裁定交付審理。至於經觀察、勒戒或強制
    戒治執行完畢釋放後，「5年後再犯」者，前所實施之觀察
    、勒戒或強制戒治已足以遮斷其施用毒品之毒癮，為期自新
    及協助其斷除毒癮，仍適用「初犯」規定，先經觀察、勒戒
    或強制戒治之程序。從而依修正後之規定，僅限於「初犯」
    及「5年後再犯」二種情形，始應先經觀察、勒戒或強制戒
    治程序。倘被告於5年內已再犯，經依法追訴處罰，縱其第3
    次（或第3次以上）再度施用毒品之時間，在初犯經觀察、
    勒戒或強制戒治執行完畢釋放5年以後，已不合於「5年後再
    犯」之規定，且因已於「5年內再犯」，顯見其再犯率甚高
    ，原實施觀察、勒戒或強制戒治，已無法收其實效，即應依
    該條例第10條處罰（最高法院95年度第7次刑事庭會議決議
    意旨參照）。查，被告於90年間因施用毒品案件，經依法院
    裁定送入觀察勒戒處所觀察勒戒後，經評定認無繼續施用毒
    品傾向，於90年4月4日釋放，5年內復因施用毒品案件，經
    本院以95年度訴字第235號判決判處有期徒刑7月確定，有臺
    灣高等法院被告前案紀錄表1份在卷可憑。依據上開說明，
    被告本案犯行自應予以論罪科罰，併此敘明。
四、核被告所為，係犯毒品危害防制條例第10條第1項之施用第
    一級毒品罪。被告施用第一級毒品前，持有第一級毒品之低
    度行為，應為其施用之高度行為所吸收，不另論罪。查，被
    告前於95年間因竊盜及施用毒品等案件，分別經臺灣高等法
    院臺南分院、本院、臺灣臺南地方法院以95年度上易字第
    105號、95年度訴字第235號、95年度易字第719號判決判處
    有期徒刑1年2月、7月、5月確定，後經臺灣臺南地方法院以
    96年度聲字第165號裁定應執行有期徒刑2年確定，並於96年
    7月16日保護管束期滿視為執行完畢，有臺灣高等法院被告
    前案紀錄表1份在卷可稽，其於受有期徒刑執行完畢後5年以
    內，再故意犯本件有期徒刑以上之罪，為累犯，應依法加重
    其刑。爰審酌被告前曾因施用毒品案件接受觀察勒戒，並曾
    因施用毒品案件，經法院先後多次判處罪刑確定，竟無視於
    毒品對於自身健康之戕害及國家對於杜絕毒品犯罪之禁令，
    猶施用毒品不輟，再為本案犯行；被告吸毒係戕害自己身心
    之行為及被告犯罪後尚能坦承施用第一級毒品犯行之態度等
    一切情狀，量處如主文所示之刑。
據上論斷，應依刑事訴訟法第273條之1第1項、第299條第1項前
段，毒品危害防制條例第10條第1項，刑法第11條前段、第47條
第1項，判決如主文。
中    華    民    國    97    年    10    月    22    日
                  刑事第五庭    法  官  蔡家瑜
以上正本證明與原本無異。
如不服本判決，應於判決送達後10日內，向本院提出上訴書狀，
上訴書狀應「敘述具體上訴理由」，並按他造當事人之人數附繕
本。「切勿逕送上級法院」。
中    華    民    國    97    年    10    月    22    日
                                書記官  陳秀鳳
附錄論罪科刑法條：
毒品危害防制條例第十條第一項：
施用第一級毒品者，處六個月以上五年以下有期徒刑。


司法院資訊處製作；財團法人民間司法改革基金會備份。
